【裁判字號】    97,訴,3388
【裁判日期】    980105
【裁判案由】    違反毒品危害防制條例
【裁判全文】
臺灣彰化地方法院刑事判決              97年度訴字第3388號
公  訴  人  臺灣彰化地方法院檢察署檢察官
被      告  甲○○
上列被告因違反毒品危害防制條例案件，經檢察官提起公訴（97
年度毒偵字第4359號），本院依簡式審判程序，判決如下：
    主  文
甲○○施用第一級毒品，累犯，處有期徒刑拾月。又施用第二級
毒品，累犯，處有期徒刑陸月。應執行有期徒刑壹年貳月。
    犯 罪 事 實
一、甲○○前於民國89年間，因施用毒品案件，經本院以89年度
    毒聲字第3041號裁定送觀察、勒戒，後因認有繼續施用毒品
    之傾向，復經本院以89年度毒聲字第4170號裁定送戒治處所
    施以強制戒治，於90年8月31日執行完畢釋放，並由臺灣彰
    化地方法院檢察署檢察官以90年度戒毒偵字第1393號為不起
    訴處分確定。又於95年間，因施用第一、二級毒品案件，經
    本院以95年度訴字第265號刑事判決分別判處有期徒刑8月、
    4月，應執行有期徒刑10月，上訴後，經臺灣臺中高等法院
    臺中分院以95年度上訴字第2002號刑事判決駁回上訴確定，
    經送監執行，嗣經臺灣高等法院臺中分院以96年度聲減字第
    591號刑事裁定分別減刑為有期徒刑4月、2月，應執行有期
    徒刑5月確定，並於96年7月日16日縮刑期滿執行完畢。又於
    96年間，因施用第一、二級毒品案件，經本院以96年度訴字
    第206號刑事判決分別判處有期徒刑9月、5月，應執行有期
    徒刑1年，上訴後，經臺灣高等法院臺中分院以96年度上訴
    字第1390號刑事判決駁回上訴確定，嗣經臺灣高等法院臺中
    分院以97年聲減字第63號刑事裁定分別減刑為有期徒刑4月
    又15日、2月又15日，應執行有期徒刑6月確定。上開分別確
    定之數罪，嗣經臺灣高等法院臺中分院以97年度聲字第881
    號刑事裁定定其應執行刑為有期徒刑11月，如易科罰金，以
    銀元300元即新臺幣900元折算1日確定，並於97年8月18日易
    科罰金執行完畢。詎其仍不知悔改，基於施用第二級毒品甲
    基安非他命之犯意，於97年10月7日晚上5-6時許，在其位於
    彰化縣永靖鄉○○路○段190號住所處，以將第二級毒品甲基
    安非他命置於鋁箔紙上燒烤吸食氣體方式，施用第二級毒品
    甲基安非他命1次。另基於施用第一級毒品海洛因之犯意，
    於前揭施用第二級毒品甲基安非他命後之某時點，在上址住
    處，以將海洛因摻入香菸後點燃吸食氣體之方式，施用第一
    級毒品海洛因1次。嗣為警查獲，始知悉上情。
二、案經彰化縣警察局田中分局報請臺灣彰化地方法院檢察署檢
    察官偵查起訴，本院認有刑事訴訟法第273條之1第1項之情
    形，而改依簡式審判程序審理。
    理  由
一、按除被告所犯為死刑、無期徒刑、最輕本刑為3年以上有期
    徒刑之罪或高等法院管轄第1審案件者外，於刑事訴訟法第
    273 條第1項程序進行中，被告先就被訴事實為有罪之陳述
    時，審判長得告知被告簡式審判程序之旨，並聽取當事人、
    代理人、辯護人及輔佐人之意見後，裁定進行簡式審判程序
    ；除簡式審判程序及簡易程序案件外，第1審應行合議審判
    ，刑事訴訟法第273條之1第1項、第284條之1分別定有明文
    。本件被告甲○○所犯係死刑、無期徒刑、最輕本刑為3年
    以上有期徒刑或高等法院管轄第1審案件以外之罪，並於本
    院行準備程序時就被訴事實為有罪之陳述，本院合議庭依前
    揭規定，經評議結果，裁定改由受命法官獨任行簡式審判程
    序，先予敘明。
二、上揭事實，業據被告甲○○迭於本院行準備程序與審理時均
    坦承不諱，且其於97年10月9日為警查獲時所採取之尿液，
    經送鑑驗結果，確呈嗎啡、甲基安非他命陽性反應，此有彰
    化縣警察局田中分局委託檢驗尿液代號與真實姓名對照認證
    單及詮昕科技股份有限公司97年10月20日所出具之濫用藥物
    尿液檢驗報告各1紙附卷可稽，應認被告之自白應與事實相
    符，洵堪採信。次按毒品危害防制條例於92年7月9日修正公
    布，自93年1月9日施行，其中第20條、第23條將施用毒品之
    刑事處遇程序，區分為「初犯」及「5年內再犯」、「5年後
    再犯」。依其立法理由之說明：「初犯」，經觀察、勒戒或
    強制戒治後，應為不起訴處分或不付審理之裁定；經觀察、
    勒戒或強制戒治執行完畢釋放後，「5年內再犯」者，因其
    再犯率甚高，原實施之觀察、勒戒及強制戒治既已無法收其
    實效，爰依法追訴或裁定交付審理。至於經觀察、勒戒或強
    制戒治執行完畢釋放後，「5年後再犯」者，前所實施之觀
    察、勒戒或強制戒治已足以遮斷其施用毒品之毒癮，為期自
    新及協助其斷除毒癮，仍適用「初犯」規定，先經觀察、勒
    戒或強制戒治之程序。從而依修正後之規定，僅限於「初犯
    」及「5年後再犯」2種情形，始應先經觀察、勒戒或強制戒
    治程序。倘被告於5年內已再犯，經依法追訴處罰，縱其第3
    次（或第3次以上）再度施用毒品之時間，在初犯經觀察、
    勒戒或強制戒治執行完畢釋放5年以後，已不合於「5年後再
    犯」之規定，且因已於「5年內再犯」，顯見其再犯率甚高
    ，原實施觀察、勒戒或強制戒治，已無法收其實效，即應依
    該條例第10條處罰（最高法院95年度第7次刑事庭會議決議
    ）。查本件被告前因施用毒品案件，經本院以89年度毒聲字
    第3041號裁定送觀察、勒戒，後因認有繼續施用毒品之傾向
    ，復經本院以89年度毒聲字第4170號裁定送戒治處所施以強
    制戒治，於90年8月31日執行完畢釋放，並由臺灣彰化地方
    法院檢察署檢察官以90年度戒毒偵字第1393號為不起訴處分
    確定。再於95年間，因施用第一、二級毒品案件，經本院以
    95年度訴字第265號刑事判決分別判處有期徒刑8月、4月，
    應執行有期徒刑10月，上訴後，經臺灣臺中高等法院臺中分
    院以95年度上訴字第2002號刑事判決駁回上訴確定（業已執
    行完畢）等情，有臺灣高等法院被告前案紀錄表及臺灣彰化
    地方法院檢察署刑案資料查註紀錄表各1份在卷足憑，而被
    告本件施用第一、二級毒品之犯行，雖係在前次強制戒治執
    行完畢5年後所犯，惟被告於上開強制戒治執行完畢5年內，
    曾因施用毒品案件經法院宣示判決並確定，已詳述如前，顯
    見其並非於強制戒治執行完畢後5年內均無任何施用毒品之
    犯行，則依前揭決議，被告所為本件施用第一、二級毒品之
    犯行，已無「初犯」規定之適用，自毋須再重新施予觀察、
    勒戒或強制戒治之處遇程序，而應依毒品危害防制條例第23
    條第2項規定，直接訴追處罰。綜上所述，本件犯罪事證已
    臻明確，被告前開犯行確堪認定，應予依法論科。
三、核被告所為，係犯毒品危害防制條例第10條第1項之施用第
    一級毒品罪及同條第2項之施用第二級毒品罪。被告為施用
    毒品而持有第一、二級毒品，其持有之低度行為均應為施用
    之高度行為所吸收，均不另論罪。又其所犯上開2罪，犯意
    各別，行為互殊，且犯罪構成要件亦不同，應予分論併罰。
    再查被告曾受如犯罪事實欄所示之確定判決及有期徒刑之執
    行完畢，有臺灣彰化地方法院檢察署刑案資料查註紀錄表及
    臺灣高等法院被告前案紀錄表各1份附卷可稽，被告於受有
    期徒刑之執行完畢後，5年內再犯有期徒刑以上之罪，為累
    犯，應依刑法第47條第1項之規定加重其刑。爰審酌被告前
    有施用毒品之不良素行，歷經強制戒治及有期徒刑之執行程
    序後，仍未能徹底戒絕毒品，顯見其意志不堅，惟念其施用
    毒品乃自戕一己之身體健康，尚未危害他人，且犯後坦承犯
    行，暨其施用毒品之犯罪動機、目的、手段及其智識程度、
    生活狀況等一切情狀，分別量處如主文所示之刑，並定其應
    執行之刑。
據上論斷，應依刑事訴訟法第273條之1第1項、第299條第1項前
段，毒品危害防制條例第10條第1項、第2項，刑法第11條前段、
第47條第1項、第51條第5款，判決如主文。
本案經檢察官紀雅惠到庭執行職務。
中    華    民    國    98    年    1    月    5    日
                  刑事第二庭  法  官  羅  永  安
以上正本證明與原本無異。
如不服本判決應於收受判決後10日內向本院提出上訴書狀，並應
敘述具體理由；其未敘述上訴理由者，應於上訴期間屆滿後20日
內向本院補提理由書（均須按他造當事人之人數附繕本）「切勿
逕送上級法院」。
中    華    民    國    98    年    1     月    5     日
                              書記官   魏  嘉  信
附錄本案論罪科刑法條全文：
毒品危害防制條例第10條
施用第一級毒品者，處 6 月以上 5 年以下有期徒刑。
施用第二級毒品者，處 3 年以下有期徒刑。


司法院資訊處製作；財團法人民間司法改革基金會備份。
